台灣高等法院民事判決　九十一年度家上字第二一一號
　　　上　訴　人　甲○○
　　　被　上訴人　乙○○
右當事人間離婚事件，上訴人對於中華民國九十一年五月二十三日臺灣臺北地方法院
九十一年度婚字第一四九號第一審判決提起上訴，本院判決如左：
    主    文
上訴駁回。
第二審訴訟費用由上訴人負擔。
    事    實
甲、上訴人方面：未於言詞辯論期日到場，據其所具書狀及於準備程序到場聲明，陳
    述如下：
一、聲明：
  (一)原判決廢棄。
  (二)准上訴人與被上訴人離婚。
二、陳述：除與原判決記載相同者，茲引用之外，補稱：
  (一)依被上訴人九十一年四月八日、五月六日呈庭之陳述書內容及證人陳燕寬之證言
    ，均已將上訴人貼上標籤，被上訴人主觀上認上訴人無能之情況始終未有改變，
    致上訴人尊嚴受到踐踏。如以上訴人名義設立之麥格咖啡店，經上訴人悉心經營
　　，業績豐裕，惟被上訴人未告知上訴人即變成負責人，並以大金主姿態對上訴人
　　頤指氣使，復於親友間造謠詆毀，使得上訴人轉往大陸發展。本件上訴人與被上
　　訴人家世不平衡，而被上訴人呈庭之陳述書均為詆毀誣蔑，並表示「僅要求四百
　　萬元歸還，從此陌路也罷」，況上訴人於九十一年八月八日開庭後，又遭被上訴
　　人弟弟毆打，則客觀上均已達任何人若處於同一情況，將喪失維持婚姻之意願。
  (二)上訴人願意以每月三萬元之分期給付方式，給付被上訴人四百萬元。
三、證據：除援用第一審所提證據外，補提診斷證明書影本為證，並聲請訊問證人郭
    玲玉。
乙、被上訴人方面：
一、聲明：駁回上訴。
二、陳述：除與原判決記載相同者，茲引用之外，補稱：麥格食品行於七十二年由陳
    志南出資開立，及至八十五年五月十五日始讓渡被上訴人，而該讓渡書係由上訴
    人親自擬稿辦理，上訴人焉有不知。再於婚姻關係中，被上訴人僅與郭玲玉見面
    三次，其並曾於電話中表示上訴人怎麼變得如此。又被上訴人與上訴人女兒之生
    活、教育費用，上訴人不聞不問，請求其應共同負擔。另上訴人於大陸有事業、
    房產及女友，自得一次給付四百萬，無須分期給付。
三、證據：除援用第一審所提證據外，補提讓渡書、設立變更登記申請書等影本為證
    。
    理    由
一、上訴人未於言詞辯論期日到場，核無民事訴訟法第三百八十六條所列各款情形之
    一，爰依被上訴人之聲請，由其一造辯論而為判決。
二、上訴人於原審起訴主張兩造於結婚後，經常因為金錢起爭執，夫妻感情破裂，尤
    有甚者，被上訴人經常出言不遜，對上訴人頤指氣使，經常在大庭廣眾下指責上
    訴人，並對親友抱怨上訴人賺錢太少，態度惡劣，使上訴人難以忍受，而無法與
    之相處，兩造間已十年無夫妻之實，迄今已分居一年，復合顯然無望，爰依據民
    法第一千零五十二條第二項之規定訴請准予離婚等語，被上訴人則否認有上訴人
    所指之事實，並以係上訴人拿被上訴人娘家金錢到大陸投資後，欲與大陸子女結
    婚，才請求與被上訴人離婚，資為抗辯。
三、按民法第一千零五十二條第二項規定「有前項以外之重大事由，難以維持婚姻者
    ，夫妻之一方得請求離婚。但其事由應由夫妻之一方負責者，僅他方得請求離婚
    。」是否有難以維持婚姻之重大事由，應以客觀上該婚姻是否已生破綻而無回復
　　之希望為判斷標準，而非單依婚姻當事人一方主觀上是否維持婚姻之意願。上訴
　　人主張兩造有難以維持婚姻之重大理由，無非以被上訴人經常出言不遜，對上訴
　　人頤指氣使，且會在大庭廣眾下指責上訴人，並向親友抱怨上訴人賺錢太少，態
　　度惡劣，使其難以忍受，且兩造已十年無夫妻之實，現已分居一年為依據。然夫
　　妻相處，因意見不合有所爭執、抱怨或向外人傾訴，在所難免，是否有難以維持
　　婚姻之重大事由，仍應依上開行為之具體內容判斷。查上訴人就其曾向被上訴人
　　娘家拿錢創業，以及其後經營房地產買賣、電動玩具咖啡店、建築承包等事業均
　　失敗之事實，於原審即自承無誤（原審卷一六頁），雖就被上訴人抗辯上訴人自
　　其娘家拿走之金額約新台幣（以下同）二千萬元，於原審尚有爭執，辯稱記憶中
　　沒有那麼多云云（原審卷二六頁），但至少就被上訴人請求返還其中四百萬元部
　　分，於本院審理時並不否認，且表明願意分期償還（本院卷一一、二二頁）。可
　　知上訴人確有虧欠被上訴人或其娘家鉅額金錢，迄未返還之事實。從而被上訴人
　　向親友抱怨或傾訴此等事實，無苛責之理。證人即兩造之友人賴玉女雖於原審證
　　稱「我的感覺是被上訴人常常讓上訴人沒有男人的尊嚴，我從那個太太那邊瞭解
　　這個先生橫豎就是無能，所有的經濟都是他扛」等語，證人即上訴人之姊郭玲玉
　　於本院審理時亦證稱「我弟弟結婚後我們就斷訊，直到我弟媳打電話給我，我打
　　電話給我弟弟，我弟弟告訴我，才知此事，弟弟告訴我他的事業失敗，弟媳又不
　　給他尊嚴」等語（本院卷二七頁）。然證人賴玉女從被上訴人處所得之聽聞，或
　　證人郭玲玉來自上訴人之傳述，均非證人等親自見聞之事實，本難採為裁判依據
　　。何況賴玉女亦證稱「八十年間我們幾乎天天見面．．．之後我們跟原告幾乎不
　　往來，因為太太跟我的會錢叫我跟先生算，可是先生都表示不知情，八十一年後
　　我非常生氣，因為被告不還我錢，我也有勸他們夫妻要顧念夫妻情分，可是兩造
　　一個不理我，一個漸行漸遠」，因此，即使證人賴玉女感覺被上訴人常常讓上訴
　　人沒有男人的尊嚴，亦僅為八十一年間之事，於八十一年後，對於兩造以後的婚
　　姻狀況並不知悉。證人郭玲玉亦證稱自兩造結婚後即與上訴人斷訊，對於兩造婚
　　後之情況亦不明瞭，故均難據以證明上訴人之主張為真實。何況證人即兩造所生
　　之子女林宣利於原審證稱「在他們開的咖啡店，我沒有看過我媽在眾人面前罵我
　　爸，我媽應該沒有跟親戚抱怨，其實我們都知道家裡經濟都是靠媽媽，但是媽媽
　　從來沒有抱怨過」（原審卷二五頁），證人即兩造之友人陳秋月證稱「被上訴人
　　幾乎沒有在我們面前講過上訴人的壞話，有時還會袒護他」（原審卷二七頁）等
　　語。益證上訴人主張被上訴人經常出言不遜，對上訴人頤指氣使，經常在大庭廣
　　眾下指責上訴人，並對親友抱怨上訴人賺錢太少，態度惡劣，使上訴人難以忍受
　　，而無法與之相處之事實並非實在。
五、上訴人雖又主張兩造已有十年無夫妻之實，亦為被上訴人所否認，上訴人並不能
    舉證以實其說，所為主張已難憑採。何況兩造感情所以破裂，係因上訴人前往大
    陸投資，且結交女友之事實，已據證人陳燕寬、林宣利、陳志南於原審證述明確
    （原審卷一五頁、二五、二九頁）。核與證人郭玲玉於本院審理時所證，上訴人
    曾告知在大陸有女友之證言相符（本院卷二七頁）。可知兩造間即使感情破裂，
    亦應由上訴人一方負責，故上訴人主張兩造婚姻已難復合，依據前開規定訴請准
    予與被上訴人離婚，洵屬無據，應予駁回。
六、綜上所述，上訴人之主張為不足採，其請求與被上訴人離婚為無理由，不應准許
    。原審為上訴人敗訴之判決，並無不合。上訴意旨指摘原判決不當，求予廢棄改
    判，為無理由，應予駁回。
七、據上論結，本件上訴為無理由，依民事訴訟法第三百八十五條第一項前段、第四
　　百四十九條第一項、第七十八條，判決如主文。
中　　　華　　　民　　　國　　九十一　　年　　　九　　　月　　 三十　　 日
                                民事第十七庭
                            　　　　審判長法  官　鄭  雅  萍
                            　　　　　　　法  官　吳  謀  焰
                            　　　　　　　法  官　呂  太  郎
右正本係照原本作成。
如不服本判決，應於收受送達後二十日內向本院提出上訴書狀，其未表明上訴理由者
，應於提出上訴後二十日內向本院補提理由書狀（均須按他造當事人之人數附繕本）
上訴時應提出委任律師或具有律師資格之人之委任狀；委任有律師資格者，另應附具
律師及格證書及釋明委任人與受任人有民事訴訟法第四百六十六條之一第一項但書或
第二項（詳附註）所定關係之釋明文書影本。
中　　　華　　　民　　　國　　九十一　　年　　　十　　　月　　  一      日
  　　　　　　　　　　　　　　　　　　　　書記官  明  祖 星
附註：
民事訴訟法第四百六十六條之一（第一項、第二項）：
對於第二審判決上訴，上訴人應委任律師為訴訟代理人。但上訴人或其法定代理人具
有律師資格者，不在此限。
上訴人之配偶、三親等內之血親、二親等內之姻親，或上訴人為法人、中央或地方機
關時，其所屬專任人員具有律師資格並經法院認為適當者，亦得為第三審訴訟代理人
。
